【裁判字號】    88,訴,971
【裁判日期】    890321
【裁判案由】    偽造文書
【裁判全文】
臺灣臺南地方法院刑事判決   八十八年度訴字第九七一號
    公  訴 人  臺灣台南地方法院檢察署檢察官
    被      告  甲○○
右列被告因偽造文書案件，經檢察官提起公訴（八十八年度偵緝字第五一七號），本
院判決如左：
    主  文
甲○○行使偽造私文書，足以生損害於他人，處有期徒刑壹年貳月。
扣案書立於八十七年三月八日十四時偽造之「陳清源」名義、住址及出生年月日證明
文件壹紙、台灣省政府警務處公路警察大隊第三隊八十七年三月八日十二時製作之警
訊筆錄上偽造之「陳清源」署押及印文各壹枚、台灣台南地方法院檢察署八十七年三
月八日廿時十五分製作之訊問筆錄及被告權利告知單上偽造之「陳清源」署押各壹枚
均沒收。
    事  實
一、甲○○曾於民國八十五年間，因犯過失傷害案件，經台灣台中地方法院判決有期
    徒刑五月確定，未前往執行，而為台中地方法院檢察署於八十六年五月十日發佈
    通緝在案；另因贓物案件，經台灣屏東地方法院判處拘役二十日確定，亦未到案
    執行，而經屏東地方法院檢察署於同年十月廿五日發佈通緝，仍不知悔改，又於
    八十七年三月八日九時五十分許，在台南縣仁德鄉○○○○道，因騎乘贓車（所
    涉竊盜部分，因為確定判決效力所及，另為不起訴處分），為公路警察大隊第三
    隊查獲，其已知被通緝，為逃避刑責，竟基於概括之犯意，冒用「陳清源」名義
    ，並於八十八年三月八日十二時許，在警方訊問時冒稱「陳清源」之人，而偽造
    「陳清源」之簽名並按指印於公路警察大隊第三隊之警訊筆錄上，於當天十四時
    許，又基於偽造文書之犯意，在同一地點，書立一份以「陳清源」名義、住址及
    出生年月日之證明文件一紙，並偽簽署押其上，且交付與警察而予以行使。繼於
    同日廿時十五分許，經移送台灣台南地方法院檢察署檢察官訊問時，仍秉承上開
    偽造署押之犯意，偽造之「陳清源」署押於上開訊問筆錄及被告權利告知單上，
    足生損害於陳清源本人之名譽。嗣經警將其所按蓋之指紋送內政部警政署刑事警
    察局鑑定，始發現其本人為甲○○而查獲上情。
二、案經公路警察大隊第三隊報請台灣台南地方法院檢察署檢察官偵查起訴。
    理  由
一、訊據被告甲○○固坦承於右揭時地，在上開筆錄以陳清源名義簽名並捺指印，及
    偽造陳清源之年籍資料證明文書之事實，惟矢口否認有何偽造署押及偽造文書之
    犯行，辯稱陳清源為其偏名云云。惟查右揭事實，有被告於八十七年三月八日十
    四時許所書立之偽造「陳清源」名義、住址及出生年月日證明文件一紙、台灣省
    政府警務處公路警察大隊第三隊八十七年三月八日十二時製作之警訊筆錄上偽造
    之「陳清源」署押及印文各一枚、台灣台南地方法院檢察署八十七年三月八日廿
    時十五分製作之訊問筆錄及被告權利告知單上偽造之「陳清源」署押各一枚扣案
    可資佐證，而其於公路警察大隊第三隊所留存之指印，經送請內政部警政署刑事
    警察局鑑定結果，確係被告甲○○之指紋無疑，亦有該隊八十七年三月廿一日八
    七公大三刑字第一五一０號函檢送之鑑定書一份在卷可稽。而被告有多項前科，
    歷經數次警偵審程序，過去亦未以陳清源名義應訊，何以此次一再以陳清源之名
    應訊，並偽簽署押？參以被告於本院審理時亦自承其於警訊中陳稱之地址，該房
    屋當時已出售予他人等情，益徵被告係蓄意冒他人名義應訊，其所辯不足採信。
    本件事證明確，被告犯行堪以認定。
二、核被告偽造「陳清源」之年籍資證明文件後持以行使，所為係犯刑法第二百十六
    條、第二百十條之行使偽造私文書罪，其偽造署押、印文之行為屬偽造私文書之
    階段行為，其偽造私文書之低度行為亦為行使之高度行為所吸收，均不復另論。
    又其於上開筆錄冒用「陳清源」名義並偽簽其名字及署押，所為係犯同法第二百
    十七條第一項之偽造署押罪。又被告先後多次偽造署押之犯行，時間緊接，犯罪
    構成要件相同，顯係基於概括之犯意反覆為之，應依連續犯之規定論以一罪並加
    重其刑。所犯上開偽造署押、行使偽造文書犯行間，有方法結果之牽連關係，為
    牽連犯，應從一重之行使偽造私文書罪處斷。爰審酌被告曾有多次前科紀錄，且
    經判處罪刑後一再逃避執行，藐視司法嚴重破壞社會秩序併其犯罪之動機、目的
    、手段、所生危害、及犯罪後不知悔改猶飾詞狡卸等一切情狀，量處如主文所示
    之刑，以資懲儆。扣案書立於八十七年三月八日十四時偽造之「陳清源」名義、
    住址及出生年月日證明文件壹紙係供犯罪所用之物，且係被告所有，併依法宣告
    沒收；卷附台灣省政府警務處公路警察大隊第三隊八十七年三月八日十二時製作
    之警訊筆錄上偽造之「陳清源」署押及印文各一枚、台灣台南地方法院檢察署八
    十七年三月八日廿時十五分製作之訊問筆錄及被告權利告知單上偽造之「陳清源
    」署押各一枚，均依刑法第二百十九條宣告沒收。
據上論斷，應依刑事訴訟法第二百九十九條第一項前段，刑法第五十六條、第二百十
條、第二百十六條、第二百十七條第一項、第五十五條、第二百十九條、第三十八條
第一項第二款，判決如主文。
中    華    民    國      八十九    年        三      月      二十一    日
                              臺灣臺南地方法院刑事第三庭
                                      法  官  姚 貴 美
右正本證明與原本無異
如不服本判決應於送達後十日內向本院提出上訴狀
                                      書記官  魏 芝 雯
中    華    民    國      八十九    年        三      月      二十二    日
附錄本案論罪科刑條文：
刑法第二百十六條
行使第二百十條至第二百十五條之文書者，依偽造、變造文書或登載不實事項或使登
載不實事項之規定處斷。
刑法第二百十條
偽造、變造私文書，足以生損害於公眾或他人者，處五年以下有期徒刑。


司法院資訊處製作；財團法人民間司法改革基金會備份。
